臺灣基隆地方法院刑事判決　　　　　　　100年度訴字第877號
公　訴　人　臺灣基隆地方法院檢察署檢察官
被　　　告　劉美珍
上列被告因違反毒品危害防制條例案件，經檢察官提起公訴（
100 年度毒偵字第2140號），被告於準備程序進行中，就被訴事
實為有罪之陳述，經本院合議庭裁定由受命法官獨任進行簡式審
判程序，判決如下：
    主  文
劉美珍施用第二級毒品，累犯，處有期徒刑肆月；又施用第一級
毒品，累犯，處有期徒刑捌月。應執行有期徒刑拾月。
    事  實
一、前案紀錄：
    劉美珍前因初犯施用毒品案件，經觀察、勒戒後，認無繼續
    施用毒品之傾向，於民國93年8 月5 日執行完畢釋放出所，
    並由臺灣基隆地方法院檢察署檢察官以93年度毒偵緝字第68
    號為不起訴處分。其後，因連續施用第一級、第二級毒品案
    件，經本院於94年7 月29日，以93年度訴字第910 號判決分
    別判處有期徒刑1 年、8 月，應執行有期徒刑1 年6 月確定
    ，於95年12月4 日縮刑期滿執行完畢（構成累犯）。復因施
    用第一級、第二級毒品案件，經本院於98年3 月27日，以98
    年度訴字第264 號判決分別判處有期徒刑3 月、7 月，應執
    行有期徒刑9 月確定，於99年3 月11日縮刑期滿執行完畢（
    構成累犯）。
二、本案事實：
    詎劉美珍猶未戒除毒癮，基於分別施用第二級毒品甲基安非
    他命及第一級毒品海洛因之犯意，於100 年8 月5 日下午5
    時許，在基隆市七堵區○○○路61巷29號住處，將第二級毒
    品甲基安非他命置於鋁箔紙上，再以火燒烤吸食煙霧之方式
    ，施用甲基安非他命1 次；繼而於同日下午5 許30分，於上
    址，將第一級毒品海洛因摻水注入針筒，再以注射身體靜脈
    血管之方式，施用海洛因1 次。嗣為警於同年月6 日晚間7
    時30分許，在基隆市○○區○○路230 號對面涼亭，因行跡
    可疑，為警盤查，查悉其為毒品列管人口，並經其同意採尿
    送驗，結果呈現嗎啡、可待因、安非他命、甲基安非他命陽
    性反應，而查悉上情。
三、案經基隆市警察局第四分局報告臺灣基隆地方法院檢察署檢
    察官偵查起訴。
    理  由
一、本件被告所犯者非為死刑、無期徒刑、最輕本刑為3 年以上
    有期徒刑之罪或高等法院管轄第一審案件，其於準備程序進
    行中，先就被訴事實為有罪之陳述，經告知其簡式審判程序
    之旨，並聽取公訴人及被告之意見後，本院依刑事訴訟法第
    273 條之1 第1 項之規定，裁定由受命法官獨任進行簡式審
    判程序，且依同法第273 條之2 規定，簡式審判程序之證據
    調查，不受第159 條第1 項、第161 條之2 、第161 條之3
    、第163 條之1 及第164 條至第170 條規定之限制，合先敘
    明。
二、按觀察、勒戒或強制戒治執行完畢釋放後，5 年內再犯毒品
    危害防制條例第10條之罪者，檢察官或少年法院（地方法院
    少年法庭）應依法追訴或裁定交付審理，同條例第23條第 2
    項定有明文。次按92年7 月9 日修正公布、93年1 月9 日施
    行之毒品危害防制條例第20條、第23條將施用毒品之刑事處
    遇程序，區分為「初犯」及「5 年內再犯」、「5 年後再犯
    」；依其立法理由之說明：「初犯」，經觀察、勒戒或強制
    戒治後，應為不起訴處分或不付審理之裁定，經觀察、勒戒
    或強制戒治執行完畢釋放後，「5 年內再犯」者，因其再犯
    率甚高，原實施之觀察、勒戒及強制戒治既已無法收其實效
    ，爰依法追訴或裁定交付審理，至於經觀察、勒戒或強制戒
    治執行完畢釋放後，「5 年後再犯」者，前所實施之觀察、
    勒戒或強制戒治已足以遮斷其施用毒品之毒癮，為期自新及
    協助其斷除毒癮，仍適用「初犯」規定，先經觀察、勒戒或
    強制戒治之程序。從而依修正後之規定，僅限於「初犯」及
    「5 年後再犯」2 種情形，始應先經觀察、勒戒或強制戒治
    程序；倘被告於5 年內已再犯，經依法追訴處罰，縱其第 3
    次（或第3 次以上）再度施用毒品之時間，在初犯經觀察、
    勒戒或強制戒治執行完畢釋放5 年以後，已不合於「5 年後
    再犯」之規定，且因已於「5 年內再犯」，顯見其再犯率甚
    高，原實施觀察、勒戒或強制戒治，已無法收其實效，即應
    依該條例第10條處罰（最高法院95年5 月9 日95年度第7 次
    刑事庭會議決議及97年9 月9 日97年度第5 次刑事庭會議決
    議意旨參照）。查被告前因初犯施用毒品案件，於93年8 月
    5 日始因觀察、勒戒，認無繼續施用毒品之傾向而釋放出所
    ，5 年內復因施用毒品案件經起訴判處罪刑等情（詳如事實
    欄一、所載），有臺灣基隆地方法院檢察署刑案資料查註紀
    錄表及臺灣高等法院被告前案紀錄表在卷足稽，堪認被告之
    再犯率甚高，原實施之觀察、勒戒及強制戒治已無法收其實
    效，當無再施以觀察、勒戒及強制戒治之必要。揆諸首揭說
    明，本案被告施用毒品之犯行雖係在觀察勒戒執行完畢釋放
    之5 年後所為，仍不得依毒品危害防制條例第20條第3 項規
    定施以觀察、勒戒及強制戒治之處遇，而應由檢察官依法追
    訴。
三、前揭犯罪事實，業據被告於本院準備程序及審理時坦承不諱
    ，又經被告同意，為警所採集之尿液經送驗後，呈甲基安非
    他命、可待因、嗎啡之陽性反應，此有列管毒品人口尿液檢
    體採集送驗紀錄表（檢體編號：Ｚ000000000000 ）、台灣檢
    驗科技股份有限公司100 年8 月19日濫用藥物檢驗報告各1
    份附卷可稽，且參之以酵素免疫分析或薄層定性分析等方式
    為初步篩檢者，檢驗結果雖有相當程度偽陽性之可能，然以
    氣（液）相層析、質譜分析之儀器為交叉確認者，檢驗結果
    出現偽陽性之機率則極低，因而具有公信力，核足為對涉嫌
    人不利之認定，堪認被告於本院審理時所為任意性自白與犯
    罪事實相符，本件犯罪事證明確，被告施用第一級、第二級
    毒品之犯行，洵堪認定，應依法論科。
四、查海洛因、甲基安非他命分係毒品危害防制條例第2 條第2
    項第1款、第2款所定之第一級、第二級毒品。核被告劉美珍
    所為，各係犯毒品危害防制條例第10條第2 項、第1 項之施
    用第二級、第一級毒品罪。被告持有第二級毒品甲基安非他
    命及第一級毒品海洛因之低度行為，各應為施用第二級、第
    一級毒品之高度行為所吸收，不另論罪。被告先後所犯上開
    2 罪，犯意各別，行為互殊，應予分論併罰。又被告有事實
    欄一所示論罪科刑執行完畢情形，有臺灣高等法院被告前案
    紀錄表1 份附卷足憑，其於前案執行完畢後5 年內，故意再
    犯本件有期徒刑以上之各罪，均為累犯，各應依刑法第47條
    第1 項加重其刑。爰審酌被告曾有施用毒品之前科，猶未能
    深切體認施用毒品對於自身健康之危害，及早謀求脫離毒品
    之生活，足認其自制力薄弱，有使其接受相當刑罰處遇以教
    化性情之必要；又其犯後坦承犯行，態度良好，且所犯之施
    用毒品犯行乃戕害自己身心健康，並未危及他人等一切情狀
    ，分別量處如主文所示之刑，併定其應執行之刑。再被告施
    用第一級毒品之時間、地點、方式業據被告供承如上，起訴
    書誤載施用毒品之時間、地點、方式，應予更正，併予敘明
    。
據上論斷，應依刑事訴訟法第273 條之1 第1 項、第299 條第1
項前段，毒品危害防制條例第10條第1 項、第2 項，刑法第11條
前段、第47條第1 項、第51條第5 款，判決如主文。
本案經檢察官林明志到庭執行職務。
中    華    民    國   100    年    12    月    30    日
                  刑事第五庭法  官  周霙蘭
以上正本證明與原本無異。
如不服本判決應於收受送達後10日內向本院提出上訴書狀，並應
敘述具體理由；其未敘述上訴理由者，應於上訴期間屆滿後20日
內向本院補提理由書(均須按他造當事人之人數附繕本)「切勿逕
送上級法院」。
中    華    民    國   100    年    12    月    30    日
                            書記官  翁其良
論罪法條：
毒品危害防制條例第10條
施用第一級毒品者，處 6 月以上 5 年以下有期徒刑。
施用第二級毒品者，處 3 年以下有期徒刑。